【裁判字號】    89,易,2685
【裁判日期】    891003
【裁判案由】    竊佔等
【裁判全文】
臺灣高雄地方法院刑事判決                        八十九年度易字第二六八五號
    公  訴  人  臺灣高雄地方法院檢察署檢察官
    被      告  甲○○
右列被告因竊佔等案件，經檢察官提起公訴（八十八年度偵字第二七六八七號），本
院判決如左：
    主  文
甲○○意圖為自己不法之利益，而竊佔他人之不動產，處拘役伍拾日。緩刑貳年。
    事  實
一、甲○○明知坐落高雄縣大寮鄉○○○段四○○一－三地號土地，係臺灣省高雄農
    田水利會所有，竟意圖為自己不法之利益，於民國八十年間某日，未經臺灣省高
    雄農田水利會之許可，擅自在前開土地上搭建木造房屋一棟，竊佔該土地如附圖
    所示Ａ部分（面積約四百三十五點一二平方公尺），供己使用。
二、案經高雄縣警察局鳳山分局移送臺灣高雄地方法院檢察署檢察官偵查起訴。
    理  由
一、訊之被告甲○○固坦承有搭建上開木造房屋之事實，惟矢口否認有竊佔之犯行，
    辯稱：伊是將木造房屋建在自己有使用權之坐落高雄縣埤頂段一二二八之二地號
    土地上，該土地雖與臺灣省高雄農田水利會所有之上開土地相鄰，但伊並未佔用
    該土地，況現又已拆除完畢云云。經查：上開高雄縣大寮鄉○○○段四○○一－
    三地號土地係臺灣省高雄農田水利會所有，有土地登記簿謄本一件附卷可稽，而
    上開高雄縣埤頂段一二二八之二地號土地係高雄縣政府所有，由被告使用之情，
    亦據被告供明在卷（見本院八十九年八月一日訊問筆錄、八十九年八月十五日、
    八十九年九月五日審判筆錄），並提出切結書影本及高雄縣政府高鳳字第四號公
    有土地繳納損害賠償聯單影本各一紙附卷可憑，再參以證人即高雄縣政府土地重
    劃課員吳雲臺於本院審理時證明於徵收被告所佔用之上開磚子段土地地上物時
    ，將之列為上開埤頂段土地地號等情，足證上開埤頂段土地確為被告使用無訛。
    至右揭佔用土地事實，亦據證人即臺灣省高雄農田水利會辦事員蔡志遠於警訊及
    本院審理中指述綦詳（見警卷第四頁至第五頁、偵查卷第十二頁正、反面、本院
    八十九年七月四日訊問筆錄、八十九年八月十五日、八十九年九月五日審判筆錄
    ），且有高雄農田水利會鳳山工作站違章案件調查明細表一件、地籍圖謄本三件
    、臺灣省高雄農田水利會八十八年七月十六日八八高農水管字第八八○○○○五
    二三七號函、同年八月九日八八高農水管字第八八○○○○五七○七號函各一件
    、高雄縣埤頂市地重劃徵收用地地上物複估補償清冊一件、第十八期埤頂市地重
    劃區重劃前地籍現況圖一件及現場照片二幀可資佐證。而被告確有接到臺灣省高
    雄農田水利會占用土地通知一節，亦據被告於警訊時供承：「因為農田水利會所
    說地號及我所搭建房屋之地號不同，所以我沒有理會，且我有以電話告知該會，
    並要求該會出來測量，若測出是該會的土地，我會馬上還地，但他們沒有前來測
    量」等語甚明（見警卷第二頁反面），然被告所使用之上開埤頂段土地雖與臺灣
    省高雄農田水利會所有之上開磚仔段土地不同，但被告所搭建之木屋僅有一棟
    ，且該二筆土地又係相鄰土地，有上開地籍圖可按，被告縱於搭建上開木造房屋
    時不知有竊佔情事，然經告知後，亦應知有竊佔之可能，其既仍置不理，顯見被
    告之本意非無竊佔之犯意，更何況被告佔用上開土地約達四百三十五點一二平方
    公尺，已據證人吳雲臺證述在卷（見本院八十九年九月五日審判筆錄），並有該
    證人所提出之上開高雄縣埤頂市地重劃徵收用地地上物複估補償清冊一件在卷可
    憑，以被告所佔用面積之大，自難諉為無竊佔之認識。又，使用土地時有無佔及
    他人土地，本即應由使用土地之人先行確認，自非可先行率意使用後，再以他人
    未進行測量推認自己並無佔用情事，況前開高雄縣政府土地重劃課確實製有第十
    八期埤頂市地重劃區重劃前籍現況圖，得以證明被告確有佔用上開磚仔段土地
    如附表所示Ａ部分之土地，已如前述，而被告亦因此配合該土地重劃，將上開木
    造房屋拆除等情，亦據被告於本院審理時供承在卷（見本院八十九年九月五日、
    八十九年九月二十一日審判筆錄），凡此均足徵被告明知有竊佔之事實。末按刑
    法第三百二十條第二項之竊佔罪，是以意圖為自己或第三人不法之利益，而竊佔
    他人之不動產為其構成要件，則已完成竊佔之行為時，犯罪即屬成立（最高法院
    二十五年上字第七三七四號判例參照）。查被告既明知其上開木造房屋有佔用上
    開磚子土地，而仍建造或繼續使用，其竊佔行為即已成立，縱其事後將之拆除
    ，亦無解於該罪之成立。被告前開所辯，顯係事後卸責之詞，要無可採。本件事
    證明確，被告犯行洵堪認定。
二、核被告所為，係犯刑法第三百二十條第二項之竊佔罪。審酌被告雖為自己私利，
    竊佔他人土地，且所佔用之面積非少，惟其近年來未曾受有期徒刑以上刑之宣告
    ，有臺灣高等法院被告全國前案紀錄表及臺灣高雄地方法院檢察署刑案資料查註
    紀錄表各一件附卷可稽，素行尚可，且上開木造房屋業已拆除完畢，已據證人蔡
    志遠、吳雲臺分別於本院審理時敘明在卷（見本院八十九年七月四日訊問筆錄、
    八十九年九月五日審判筆錄），而其犯後坦承部分犯行，態度尚佳等一切情狀，
    量處如主文所示之刑。末查被告前受有期徒刑以上刑之宣告，執行完畢後，五年
    以內未曾受有期徒刑以上刑之宣告，有上開臺灣高等法院被告全國前案紀錄表及
    臺灣高雄地方法院檢察署刑案資料查註紀錄表各一件可按，且該木造房屋業已拆
    除一節，已如前述，足見被告經此次偵審程序及科刑判決後，當知警惕，而無再
    犯之虞，本院因認前開對其宣告之刑，以暫不執行為適當，併予宣告緩刑二年，
    以啟自新。
三、公訴人另認被告上開行為尚涉犯水利法第九十二條之一第一項之罪嫌云云。經查
    ：按違反水利法第七十八條第一項各款情形之一，而依同法第九十二條之一第一
    項處罰，係因該等行為，因而損害他人權益，或致生公共危險者，始能成立該罪
    名。經查：被告上開木造房屋係搭建在臺灣省高雄農田水利會所有上開磚仔段
    土地上，已如前述，而該土地係行水區一節，固亦據證人蔡志遠於警訊及偵審中
    證述在卷（見警卷第五頁、偵查卷第十二頁、本院八十九年七月四日訊問筆錄、
    本院八十九年九月五日審判筆錄），惟上開遭被告竊佔之土地並非現有之排水溝
    或有何水流，已據證人蔡志遠證稱：「木屋旁的土地有大排水溝，即山子頂排水
    溝」等語甚明（見本院八十九年九月五日審判筆錄），並有前開高雄農田水利會
    鳳山工作站違章案件調查明細表一件可稽，且上開木造房屋係因高雄縣政府辦理
    重劃時，發現竊佔到臺灣省高雄農田水利會所有之上開磚仔  段土地，始由縣政
    府通知臺灣省高雄農田水利會，亦據證人吳雲臺證述在卷（見本院八十九年九月
    五日審判筆錄），足知該木造房屋建造後，並無因此發生何公共危險事宜，否則
    臺灣省高雄農田水利會要無不知之理，又被告所搭建之上開木造房屋雖位於行水
    區，惟係在排水溝旁，本身並非排水溝，而無水流經過，自無何妨礙水流情事，
    亦無因此損害他人權益情事，綜上，被告於上開土地搭建前開木造房屋之行為，
    顯與水利法第九十二條之一第一項之構成要件尚有未符，自難以該罪相繩，此外
    ，復查無其他積極證據足資證明被告有公訴人所指之此部分犯行，本應為被告無
    罪之諭知，惟公訴人既認此部分與前開有罪部分具有想像競合犯之裁判上一罪關
    係，自無庸再另為無罪之諭知，併此敘明。
據上論斷，應依刑事訴訟法第二百九十九條第一項前段，刑法第三百二十條第二項、
第一項、第七十四條第二款，罰金罰鍰提高標準條例第一條前段，判決如主文。
中    華    民    國      八十九      年      十      月       三       日
                                  臺灣高雄地方法院刑事庭
                                      法  官  李麗珠
右正本證明與原本無異。
如不服本判決，應於判決送達後十日內，向本院提出上訴狀。
                                      書記官  簡鴻雅
中    華    民    國      八十九      年      十      月       四       日
附錄本案判決論罪科刑法條：
刑法第三百二十條：
意圖為自己或第三人不法之所有，而竊取他人之動產者，為竊盜罪，處五年以下有期
徒刑、拘役或五百元以下罰金。
意圖為自己或第三人不法利益，而竊佔他人之不動產者，依前項之規定處斷。


司法院資訊處製作；財團法人民間司法改革基金會備份。
